臺灣高雄地方法院民事簡易判決
111年度雄簡字第241號
原      告  翁志辰  


訴訟代理人  黃俊嘉律師
            陳秉宏律師
            楊雅文律師
被      告  伯利恆營造股份有限公司

法定代理人  梁洋城    住○○市○鎮區○○街00巷00號                      居高雄市○○區○○○路000巷00號0樓
訴訟代理人  吳春生律師
上列當事人間給付票款事件，本院於民國111年6月30日言詞辯論
終結，判決如下：
    主      文
一、被告應給付原告新臺幣陸佰萬元及自附表提示退票日起至清
    償日止，按週年利率百分之六計算之利息。
二、訴訟費用新臺幣陸萬零肆佰元由被告負擔。
三、本判決第一項得假執行。但被告如以新臺幣陸佰萬元供擔保
    後，得免為假執行。
    事實及理由
一、原告主張：
  ㈠訴外人李文龍持被告簽發如附表所示之支票二紙(帳號：0000
    00000號，付款銀行為華南商業銀行高雄博愛分行，下稱系
    爭支票)向原告借款新臺幣(下同)600萬元，因李文龍未依約
    還款，原告委託訴外人葉燿誠於110年3月26日提示兌領卻遭
    退票。原告爰依票據法律關係，請求被告給付票款。
　㈡依票據無因性，被告對系爭支票之真正既不爭執，自應由被
    告負舉證證明之責(卷第121頁)。　
　　聲明：被告應給付原告600萬元及自支票提示退票日起至清
    償日止，按週年利率6%計算之利息(卷第83頁筆錄)。願供擔
    保請准宣告假執行。
二、被告則以：
　㈠原告簽發系爭支票係借李文龍互供信用使用，李文龍違反與
    被告約定而背書轉讓予訴外人葉燿誠提示，葉燿誠提示不獲
    兌現後，再將系爭支票交付予原告提起本件訴訟，依票據法
    第41條到期日後之背書，僅有通常債權之讓與效力，被告不
    負票據上責任，且原告取得票據是否惡意或係無對價或無相
    當對價取得，即不得享得票據上權利。　
　㈡原告主張系爭支票係因借款予李文龍，李文龍所交付，由背
    書之連續觀之，係由李文龍背書與葉燿誠，葉燿誠於到期日
    後提示未獲兌現，始再空白背書予原告提起本件訴訟，原告
    持有系爭支票係到期日後取得，僅生通常債權之效力，被告
    自得主張票據法第13條之抗辯。
　㈢原告雖提出110年9月14日切結書惟係私文書，被告否認真正
    ，且係在被告抗辯到期日後背書始行提出，參以葉燿誠以債
    權人地位，對被告聲請屏東地院110年司促字第13601號支付
    命令，已逾越受託取款範圍，聲請支付命令時亦未載明受託
    取款，足認切結書係針對被告抗辯所書立，難以證明有委託
    取款之事實(卷第125-127頁)。
　㈣依票據法第144條準用同法第40條第1項併參酌最高法院105年
    台上字第1000號判決意旨，系爭支票如係原告委託葉燿誠取
    款，即應在票據背面記載「票面金額委託葉燿誠取款」，並
    由受款人及受任人共同簽章始謂完備，為原告主張委託取款
    人應負之舉證責任，原告所提切結書不合於票據法第40條第
    1項要式，即無可採。是系爭支票葉燿誠讓與原告，僅生普
    通債權讓與之效力，原告請求被告給付票款，即無理由。
　　聲明：原告之訴駁回。如受不利判決願供擔保請准宣告免為
    假執行。　
三、本院的判斷：
  ㈠按票據法上之背書依其目的不同，可分為票據權利轉讓背書
    與委任取款背書。支票之權利轉讓背書，依票據法第144條
    準用同法第31條規定，只須在票據背面或其黏單上簽名即可
    ，並無一定之位置，亦無須特別表明權利讓與之意；而執票
    人以委任取款之目的而為背書時，依同法第144條準用第40
    條第1項規定，應於支票上記載委任取款之旨。又票據為文
    義證券，票據上之權利義務，固應遵守票據之文義性，基於
    外觀與客觀解釋原則，悉依票據記載文字以為決定，不得以
    票據以外之具體、個別情事，加以變更或補充。
　㈡原告雖主張係李文龍持系爭支票向其借款而交付系爭支票予
    原告，然系爭支票係由葉燿誠提示經以拒絕往來戶為由而遭
    退票未獲付款，葉燿誠並於110年6月8日向本院以支票退票
    未還款為由聲請核發支付命令，有本院110年司促字第13601
    號支付命令可參，惟因被告聲明異議視為起訴，葉燿誠未繳
    納裁判費而遭駁回，亦有本院職權調卷之110年鳳簡字第665
    號給付票款卷證資料可參，而系爭支票並未記載葉燿誠係受
    委任取款而為背書之意，依上開說明及票據文義，自應解為
　　係票據權利讓與之背書，則系爭支票既係由葉燿誠於到期日
    (發票日)後之110年3月26日才提示不獲付款，而原告現為系
    爭支票之執票人，則應解為原告確實係在到期日後才自葉燿
    誠處取得系爭支票，且不能證明係因李文龍向原告借款而交
    付系爭支票，原告上開部分之主張即無理由。
　㈢又票據為文義證券及無因證券，票據上之權利義務，悉依票
    上所載文義定之，與其基礎之原因關係各自獨立。票據上權
    利之行使，不以其原因關係存在為前提，執票人行使票據上
    權利時，就其基礎之原因關係確係有效存在之事實，自不負
    舉證責任。又作成拒絕付款證書後，或作成拒絕付款證書期
    限經過後所為之背書，謂為期限後背書，依票據法第四十一
    條第一項規定，僅有通常債權轉讓之效力。所謂僅有通常債
    權轉讓之效力，係指期後背書所移轉者，僅為該票據之債權
    ，無票據法上擔保效力，亦無抗辯限制之效力，與民法上一
    般債權讓與之效力相同，人的抗辯並不因讓與而中斷，票據
    債務人仍得以所得對抗執票人前手之事由對抗執票人而已，
    非謂執票人因此不得享有票據上之權利。故票據債務人主張
    執票人取得票據出於惡意，或期後背書之背書人或其前手存
    有票據權利瑕疵，則應由票據債務人就該惡意或票據權利瑕
    疵之事實負舉證之責。
　㈣是本件原告雖為到期日後取得系爭支票，惟就主張原告取得
    系爭支票係出於惡意，或主張期後背書之背書人葉燿誠或其
    前手李文龍存有票據權利瑕疵，仍應由被告負舉證證明之責
    任，惟被告僅以此消極事實被告難負舉證責任(卷第193頁書
    狀)，是被告就上開主張之抗辯事實，既未能舉證證明以實
    其說，依上開說明，原告仍得行使票據上權利，原告依票據
    法律關係，請求被告給付票款及自提示日起之法定利息(卷
    第83頁筆錄)，即有理由。
四、綜上所述，原告依票據法律關係，請求被告給付600萬元及
    各自附表提示退票日起至清償日止，按週年利率6%計算之利
    息，為有理由應予准許。
五、本判決第1 項係依民事訴訟法第427 條所規定之適用簡易訴
    訟程序所為被告敗訴之判決，爰依同法第389 條第1 項第3
    款規定依職權宣告假執行。被告陳明願供擔保請准宣告免為
    假執行亦有理由，併酌定相當擔保金額准許之。
六、本件事證已臻明確，兩造間其餘主張舉證併所提證據，經本
    院審酌認與判決之結果不生影響，不再一一論列，附此說明
    。
七、結論：本件原告之訴為有理由。判決如主文。本件原告全部
    勝訴，訴訟費用應由被告負擔。
中　　華　　民　　國　　111 　年　　7 　　月　　19　　日
          　　　　高雄簡易庭  法　官    林玉心
以上正本係照原本作成。
如不服本判決，應於送達後20日內，向本院提出上訴狀並表明上
訴理由，如於本判決宣示後送達前提起上訴者，應於判決送達後
20日內補提上訴理由書（須附繕本）。
中　　華　　民　　國　　111 　年　　7 　　月　　19　　日
                              書記官    李月君
附表：
編號 票據種類 票面金額（新臺幣）  票據號碼 發票日（民國） 提示退票日  １ 支    票 3,000,000元 QD0000000 109年8月12日 110年3月26日  ２ 支    票 3,000,000元 QD0000000 109年8月18日 110年3月26日